【裁判字號】    98,交抗,733
【裁判日期】    980720
【裁判案由】    聲明異議
【裁判全文】
臺灣高等法院臺中分院刑事裁定         98年度交抗字第733號
抗  告  人
即受處分人  甲○
上列抗告人因聲明異議案件，不服臺灣臺中地方法院中華民國98
年6月5日裁定（98年度交聲更字第14號），提起抗告，本院裁定
如下：
    主  文
抗告駁回。
    理  由
一、抗告意旨略以：(一)本件開單時間與違規時間不符合，舉發地
    點與烏龍地點（應係違規地點之誤）不同，且證人即舉發違
    規之員警乙○○於原審作證時，就舉發地點與違規地點之距
    離為何，前後所證不一。(二)為何上開證人於民國 97年10月9
    日出庭時與98年6月1日出庭時所證前後不一，是口誤或是開
    單太隨便？其於原審時而證稱「口誤」，時而證稱「筆誤」
    ，抗告人強烈質疑員警精神狀況與執勤狀況。(三)舉發違反道
    路交通管理事件通知單上雖記載違規地點為「林林路加油站
    」，然「林林路」究在台灣哪條路上，該舉發員警之素質令
    人質疑云云。
二、按機器腳踏車駕駛人行駛於道路時，使用手持式行動電話進
    行撥接或通話者，處新臺幣1 千元罰鍰，道路交通管理處罰
    條例第31條之1第2項定有明文。本件抗告人即受處分人甲○
    （下稱受處分人）於97年8月15日下午2時58分，騎乘車牌號
    碼193－CKC號重型機車，在臺中市○○○路與向上路口處，
    因「駕駛機車行駛於道路使用手持式行動電話撥接」之違規
    ，為臺中市警察局第一分局警備隊警員以中市警交字第GE00
    00000 號舉發違反道路交通管理事件通知單（下稱舉發通知
    單，其上之違規地點誤寫為「林林路」）當場攔檢舉發。受
    處分人不服舉發提出申訴，嗣經交通部公路總局臺中區監理
    所臺中市監理站（下稱原處分機關），以受處分人違規事實
    明確，裁處受處分人罰鍰新臺幣（下同）1000元等情，有上
    開舉發通知單、原處分機關97年8月29日裁監稽違字第裁61-
    GE0000000號裁決書在卷可查（見原審交聲卷第10、11頁)。
    且證人即本件舉發警員乙○○於98年6月1日在原審具結證稱
    ：當天伊在向上路一段與民生北路口，發現受處分人騎乘重
    型機車，其以右手駕駛，左手拿手機緊貼左耳，沿向上路往
    五權路方向直行。伊當時騎警用機車停在民生北路上等紅燈
    ，車頭朝著向上路的方向，伊看到受處分人時，受處分人是
    在向上路的加油站前面的位置，從伊左前方往右前方直行（
    即受處分人之行駛方向與證人之警用機車停等之方向垂直）
    ，伊停等紅燈的位置，可以清楚看到受處分人左手持手機的
    情形。伊看到受處分人後，即由民生北路右轉向上路，跟隨
    在受處分人後方追他，並看到受處分人將手機收在左邊褲袋
    裡。受處分人看其機車左邊的後視鏡，確定伊在追他，就加
    速行駛，直到民權路 187號前，伊才將受處分人攔下。伊到
    庭作證前，有去現場實際看過。經伊騎機車到現場測量，確
    認從伊看到受處分人之處到伊攔下受處分人之位置，距離大
    約 300公尺。舉發通知單的舉發地點寫『林林路』是誤寫，
    伊本來是要寫向上路。」等語（見原審交聲更卷第9至10頁)
    ，並有證人所提出標示員警位置及受處分人機車位置地圖在
    卷足憑（見原審交聲更卷第12頁）。基於公務員為公法上行
    為具有公信力之原則，員警掣單舉發之行政行為當可被推定
    為真正。況本件係證人親眼目睹違規之經過，並以證人身分
    具結後在法院作證陳述，且證人與受處分人素不相識，亦無
    嫌怨糾紛，衡情應無甘冒被訴偽證重罪之風險，而刻意陷害
    受處分人之理；再參以受處分人所持用之0000000000號行動
    電話，於97年8月15日下午2時54分56秒，有與0000000000號
    行動電話通話14秒，此有受處分人所提出之通話明細表附卷
    可證（見原審交聲卷第19頁)，與證人乙○○於97年10月9日
    在原審證稱：舉發通知單上所載之違規時間（即下午 2時58
    分）是伊攔停受處分人的時間等語（見原審交聲卷第16頁）
    ，足認受處分人於其騎乘機車遭員警乙○○攔停前，確有撥
    打行動電話與他人通話之行為無疑。由此益徵證人乙○○上
    開所證確屬真實，受處分確有於前揭時、地「駕駛機車行駛
    於道路使用手持式行動電話撥接」之違規行為，應堪認定。
三、受處分人雖以前詞指摘原裁定不當，惟查：
  (一)依受處分人於原審所供：伊是在路口講完行動電話14秒後，
    才騎乘機車，伊手上雖有拿行動電話，但是並沒有在講電話
    ，警察查到伊的時候，伊的行動電話已經放在口袋中等語（
    見原審交聲卷第15頁），足證受處分人確有於上述時間經過
    上開路段之事實，且觀之卷附之現場地圖，臺中市○○路與
    民生北路交叉口附近亦確實有 1個加油站（見原審交聲更卷
    第5頁)，足證證人乙○○於舉發通知單上將違規地點填載為
    「林林路加油站」，確係誤載無訛，而此項誤載並不影響受
    處分人上開違規行為之認定，受處分以此指摘原裁定不當，
    自無理由。
  (二)又證人乙○○於 97年10月9日在原審雖曾證稱：當伊看到受
    處分人至伊攔停他時，已經相差 3個路口，大約有8、9百公
    尺，當時受處分人速度很快，伊大約追了3、4分鐘等語（見
    原審交聲卷第16頁）；而於98年6月1日在原審則改證稱：伊
    發現受處分人到攔停他時，大約 300公尺等語（見原審交聲
    更卷第10頁），證人上開所證雖有不符之處，然證人乙○○
    於 97年10月9日至原審出庭作證時才剛調職至臺中市，對臺
    中市的路況不熟，嗣於98年6月1日再至原審作證時，乃親自
    前往現場勘查、測量，確認當時其確係在臺中市○○路187
    號前攔停受處分人，且自其發現受處分人至攔停受處分人，
    該段路程為300公尺，97年10月9日於原審證稱約8、9百公尺
    ，係因當時其感覺追感受處分人蠻遠的等情，業據證人乙○
    ○於98年6月1日在原審結證在卷（見原審交聲更卷第10頁）
    ，足見證人乙○○於97年10月9日在原審所證述之距離（即8
    、9百公尺)，純係未經實地測量而為個人主觀之判斷，自應
    以其事後至現場實地測量後，於98年6月1日在原審所證之距
    離（即300公尺)為據。是證人先後就距離所證雖有上開不符
    之處，亦不足以作為有利於受處分人之認定。
  (三)按警方取締交通違規事件，其以照相方式取證者，固足為違
    規之證明，惟警員當場舉發者，既經舉發警員本身親自目睹
    ，亦足為違規行為人違規之證明，非必所有之違規事件，均
    須有照片或其他書面資料方足為違規之證據。且交通違規事
    件之行為態樣甚夥，有時瞬間即逝，實無法全部均能即時利
    用科學儀器，取得違規行為之證據資料。而警員係屬司法警
    察人員之一份子，應深切明白出庭作證具結後，有據實陳述
    之義務及如有偽證應受處罰之嚴重後果，且舉發違規之員警
    既為依法執行交通勤務之員警，當無甘冒自身觸犯偽證罪之
    風險而設詞誣攀受處分人之理；是若舉發員警係親眼目睹違
    規之經過，並經以證人身分具結後，在法院為證述，仍不失
    為認定交通違規事實有無之證據方法，故法院處理交通事件
    ，並不限於科學儀器所採證據，仍應就事件所涉相關證據資
    料，包括供述及非供述證據，依證據法則，憑以認定行為人
    交通違規行為之有無。本件證人乙○○既親自目睹受處分人
    違規之經過，雖其因剛調職至臺中市服務，因對此地路況不
    熟，而於原審作證時對其於何地攔停受處分人有所誤認，亦
    屬人情之常，豈能因此即質疑員警之精神及執勤狀況，併此
    敘明。
  (四)綜上所述，受處分人上開所為之指摘，要屬事後卸責之詞，
    不足採信。
四、原審以原處分機關依道路交通管理處罰條例第31條之1第2項
    裁處罰鍰 1千元，並無不當，駁回異議之聲請，經核並無不
    合。受處受人抗告意旨仍執前詞指摘原裁定不當，為無理由
    ，應予駁回。
五、據上論結，應依道路交通案件處理辦法第26條，刑事訴訟法
    第412條，裁定如主文。
中    華    民    國    98    年    7     月    20    日
            刑事第十庭    審判長法  官  林  照  明
                                法  官  林  欽  章
                                法  官  蔡  名  曜
以上正本證明與原本無異。
不得再抗告。
                                書記官  劉  恒  宏
中    華    民    國    98    年    7     月    20    日


司法院資訊處製作；財團法人民間司法改革基金會備份。
